【裁判字號】    98,交聲更,37
【裁判日期】    990331
【裁判案由】    交管條例聲異
【裁判全文】
臺灣板橋地方法院交通事件裁定        98年度交聲更字第37號
原處分機關  交通部公路總局臺北區監理所蘆洲監理站
異  議  人
即受處分人  甲○○
上列異議人即受處分人因違反道路交通管理處罰條例案件，對於
原處分機關交通部公路總局臺北區監理所蘆洲監理站於中華民國
98年7 月14日所為之北監蘆字第裁46-C00000000號裁決不服，聲
明異議，本院裁定如下：
    主  文
異議駁回。
    理  由
一、異議意旨略以：按「行為人有下列情形之一，而未嚴重危害
    交通安全、秩序或發生交通事故，且情節輕微，以不舉發為
    適當者，交通勤務警察或依法令執行交通稽查任務人員得對
    其施以勸導，免予舉發：…十二、駕駛汽車經測試檢定，其
    吐氣所含酒精濃度超過規定之標準值未逾每公升0.02毫克。
    」，此違反道路交通管理事件統一裁罰基準及處理細則第12
    條第12項定有明文。此乃因實施酒精濃度測驗之機器有濃度
    誤差，故雖吐氣所含酒精濃度超過規定之標準值未逾每公升
    0.02毫克，非因飲酒超過規定標準值，致不能安全駕駛發生
    交通事故者，依上開細則，應得免予舉發。伊固於民國98年
    5 月2 日凌晨3 時30分許，騎乘車號LT8-873 號重型機車，
    送飲酒之友人回家，行經臺北縣蘆洲市○○路235 號前，因
    後座友人重心不穩，致伊所駕駛之上開機車失去平衡而擦撞
    路旁之車輛，未有第三人受傷，且本件經移送臺灣板橋地方
    法院檢察署（下稱板橋地檢署）檢察官偵辦後認伊確未達不
    能安全駕駛之程度，予以不起訴處分確定在案，顯見伊確未
    因飲酒之原因，而嚴重危害交通安全、秩序或發生交通事故
    ，且吐氣所含酒精濃度僅0.25mg/l，屬容許誤差之範圍，情
    節輕微，應以不舉發為適當。爰依法聲明異議，請求撤銷原
    判決等語。
二、按汽車（含機器腳踏車，下同）駕駛人飲用酒類或其他類似
    物後其吐氣所含酒精濃度超過每公升0.25毫克或血液中酒精
    濃度超過百分之0.05以上者，不得開車，道路交通安全規則
    第114 條第2 款定有明定。又按汽車駕駛人駕駛汽車經測試
    檢定有酒精濃度超過規定之情形者，處新臺幣（下同）15,0
    00元以上60,000元以下罰鍰，並當場移置保管其車輛及吊扣
    其駕駛執照1 年，道路交通管理處罰條例第35條第1 項第1
    款亦定有明文。
三、經查：
(一)、異議人即受處分人甲○○在飲酒後於98年5 月2 日凌晨3 時
    30分許，騎乘車牌號碼LT8-873 號重型機車搭載友人，行經
    臺北縣蘆洲市○○路235 號前，擦撞停放在上址路旁歐芯妤
    所有之車牌號碼GHE-322 號普通重型機車、高玫玲所有之車
    牌號碼6HA-835 號普通重型機車、葉雪鳳所有之車牌號碼DK
    L-933 號輕型機車、林文廣所有之車牌號碼BVA-090 號、OX
    P-146 號普通重型機車、WTQ-709 號輕型機車，經據報前來
    處理之員警於同日凌晨3 時49分許對其施以檢測，測得其吐
    氣所含酒精濃度達每公升0.25毫克，員警遂據此以其違反道
    路交通管理處罰條例第35條第1 項第1 款事由而開立臺北縣
    政府警察局北縣警交大字第CO0000000 號舉發違反道路交通
    管理事件通知單1 紙之事實，固為異議人所不爭執，並有前
    開舉發通知單及酒精濃度測試單影本各乙紙（詳見本院98年
    度交聲字第1837號卷第3 頁）附卷可稽；又異議人因本次飲
    酒後駕車，撞及上開重型機車，致其本人受有右腳擦傷等情
    ，亦據異議人坦認屬實（詳見板橋地檢署98年度偵字第1261
    2 號偵查卷第7 頁）。是以，上開事實，堪可認定。
(二)、再者，呼氣酒精測試器，依度量衡施檢規範檢定，其公差規
    定為正負每公升0.02毫克，且基於考量各種量測儀器之容許
    誤差範圍，交通部為確保交通勤務警察或依法令執行交通稽
    查任務人員在取締汽車駕駛人，駕駛汽車經測試檢定有酒精
    濃度超過規定之交通違規行為時，裁量行使之統一，杜絕執
    法偏差與爭議，乃於89年7 月21日以交路89字第044471號函
    釋：「對飲酒過量經驗檢測酒精濃度介於每公升0.25至0.27
    毫克（mg／l ）之間者，考量執法使用之各種量測儀器之容
    許誤差值，對類此案件得以勸導代替舉發；倘係肇事案件，
    為期公平、公正處理，其超過0.25毫克，而介於該容許誤差
    值之間者，亦應依法舉發處罰。」等情，有內政部警政署96
    年10月1 日警署交字第0960128460號函及函附之交通執法儀
    器法定公差值及處罰（取締）寬容值一覽表可憑，是呼氣酒
    精測試器依上開檢定規定，固存有正負每公升0.02毫克之公
    差值即誤差範圍。惟查：
１、按人體內酒精含量由開始飲酒時之0 % ，依飲酒量漸漸累積
    增加，在完成飲酒時體內酒精含量達到最高，隨後依代謝率
    逐漸代謝，而人體內酒精含量倒推計算代謝率，依交通部運
    輸研究所於77年8 月間針對國人進行實驗研究指出，約為每
    小時每公升0.0628毫克（引自中央警察大學交通學系陳高村
    著「吐氣中酒精含量倒推計算過程」一文），另人體呼氣酒
    精濃度代謝速率，空腹飲酒其呼氣酒精代謝率為每小時0.05
    8 ～0.108mg/L ，平均為0.084 mg/L，食後飲酒其呼氣酒精
    代謝率為每小時0.05～0.114 mg/L，平均為0.075 mg/L等情
    ，此有內政部警政署刑事警察局89年12月21日（89）刑鑑字
    第198913號函可參。查前開車禍係於98年5 月2 日凌晨3 時
    30分許發生，而異議人係於同日凌晨3 時49分許始經呼氣酒
    精測試器測得其吐氣酒精濃度為每公升0.25毫克乙節，此有
    上揭異議人之酒精測定紀錄表上顯示之測定時間可憑，又參
    酌異議人於同日警詢及偵訊時供稱：伊於同日凌晨2 時許，
    在臺北市東區與伊同事喝啤酒約2 到3 杯（香吉士小杯子）
    ；伊於98年5 月2 日1 時至2 時在臺北市○區○○○路附近
    海產店與友人飲酒；伊騎車約30分鐘後發生事故，發生事故
    後5 分鐘，警察就到現場，伊到警局才做酒測，所以伊應該
    是98年5 月2 日2 時54分開始騎車等語（上開偵查卷第7 、
    53頁），是員警對異議人實施吐氣酒精濃度測試之時距離異
    議人開始騎乘機車之時已相隔近1 小時以上，則按照上開呼
    氣酒精濃度每小時消退率之平均值即每公升0.0628或0.084
    、0.075 毫克為標準，即使僅以回推1 小時前，並基於呼氣
    酒精測試器存有每公升0.02毫克容許誤差值之考量，就異議
    人所測吐氣酒精濃度每公升0.25毫克減去該容許誤差值後之
    數值為計算標準，異議人於駕車發生車禍當時，其吐氣酒精
    濃度至少已達每公升0.3008或0.332 或0.323 毫克【計算式
    ：每公升0.25毫克－容許誤差值每公升0.002 毫克＋推算1
    小時消退之呼氣酒精濃度平均值每公升0.0628、0.084 、0.
    075 毫克】，足認異議人於駕車行駛發生車禍之時，其吐氣
    酒精濃度至少已達每公升0.3008毫克，業已違反汽車駕駛人
    飲用酒類後之吐氣所含酒精濃度超過每公升0.25毫克者，即
    不得駕車之規定，尚不容其以呼氣酒精測試器存有每公升0.
    02毫克之容許誤差值，為卸責之理。
２、又異議人對於上開車禍之發生是否負擔過失責任，並無礙於
    其在飲用酒類後之吐氣酒精濃度超過每公升0.25毫克之情形
    下猶仍駕車行駛之違規事實之成立；至於異議人固因前開酒
    後駕車行為，經警以其另涉嫌觸犯刑法第185 條之3 之服用
    酒類不能安全駕駛動力交通工具而駕駛罪為由移送板橋地檢
    署檢察官偵辦，嗣經板橋地檢署檢察官以98年度偵字第1261
    2 號偵查後，以異議人之吐氣酒精濃度為每公升0.25毫克，
    但並無語無倫次、含糊不清、意識模糊，注意力無法集中多
    話、手腳顫抖等飲酒過量之情形，且被告為警查獲時，經警
    對其實施酒後生理協調平衡檢測，檢測結果認定異議人「能
    安全駕駛」，尚難認其業已該當刑法第185 條之3 犯罪構成
    要件而予以不起訴處分確定，此有該不起訴處分書1 份在卷
    可參，且經本院調閱前開卷宗查核屬實，然此並不影響其上
    開交通違規所應受之處罰。
(三)、綜上所述，異議人在飲用酒類後之吐氣所含酒精濃度超過每
    公升0.25毫克之狀況下，猶仍駕駛汽車行駛之違規行為，洵
    堪認定，原處分機關據以引用處罰條例第35條第1 項第1 款
    、第24條第1 項第2 款規定，並參酌違反道路交通管理事件
    統一裁罰基準表之相關內容，以原處分裁處異議人罰鍰16,5
    00元、吊扣駕照12個月，並施以道安講習等處罰，並無違誤
    ，本件異議為無理由，應予駁回。
四、據上論斷，應依道路交通案件處理辦法第19條，裁定如主文
    。
中    華    民    國    99    年    3     月    31    日
                  交通法庭法  官  饒金鳳
以上正本證明與原本無異。
如不服本裁定應於送達後5日內向本院提出抗告狀。
                          書記官  王春森
中    華    民    國    99    年    3     月    31    日

司法院資訊處製作；財團法人民間司法改革基金會備份。
